【裁判字號】    97,上易,129
【裁判日期】    970424
【裁判案由】    贓物
【裁判全文】
臺灣高等法院刑事判決                 97年度上易字第129號
上  訴  人
即  被  告  甲○○
選任辯護人  扶助律師張文輝律師
上列上訴人因贓物案件，不服臺灣板橋地方法院九十六年度易字
第二六五八號，中華民國九十六年十一月十六日第一審判決（起
訴案號：臺灣板橋地方法院檢察署九十五年度偵字第二六九九三
號），提起上訴，本院判決如下：
    主  文
上訴駁回。
甲○○緩刑參年。
    事  實
一、甲○○與丁○○原係男女朋友關係 (於本院審理時已結婚)
    ，甲○○明知丁○○所持有之金戒指四枚、金項鍊一條、金
    手鍊一條，係丁○○所竊得之贓物（原屬乙○○所有，丁○○竊取乙○○財物部分，業經臺灣板橋地方法院另行判處有
    期徒刑八月，減為有期徒刑四月，如易科罰金，以新臺幣一
    千元折算一日。），竟仍於九十五年十月十一日凌晨某時許
    自丁○○處收受上開贓物，並於同日十時許，攜同上揭贓物
    至臺北縣林口鄉○○○路○段一二四號二樓之一找其不知情
    之友人丙○○，請求丙○○開車搭載其本人變賣前開金飾，
    丙○○即駕車搭載甲○○至址設臺北縣林口鄉○○路九十三
    號之「金有利銀樓」，將金手鍊一條（重二點九五錢）、金
    戒指一枚（重六分）分別以新台幣（下同）五千八百九十元
    、一千二百元之代價變賣給黃銘欽（黃銘欽涉犯贓物罪嫌部
    分，另經檢察官為不起訴處分）；二人再於同日十一時許同
    往址設臺北縣五股鄉○○路○段一０六號之「五股銀樓」，
    將金項鍊一條、金戒指三枚以一萬一千元之價格變賣給陳文
    貴（陳文貴涉犯贓物罪嫌部分，另經檢察官為為不起訴處分
    ）。又前揭金飾變賣所得之贓款共計一萬八千零九十元，由
    甲○○分得其中八千元後花用殆盡，餘款由丁○○、甲○○
    共同花用，尚餘七千元。嗣經乙○○於九十五年十月十二日
    十一時許返回租屋處發現財物遭竊取，乃偕同丁○○、甲○○於同（十二）日至臺北縣政府警察局新莊分局丹鳳派出所
    報案，丁○○並從身上取出變賣前揭金飾之部分贓款七千元
    ；旋於同（十二）日十八時許，經警在「金有利」銀樓扣得
    前揭金戒指一只、金手鍊一條（已發還乙○○）。
二、案經乙○○訴由臺北縣政府警察局新莊分局報請臺灣板橋地
    方法院檢察署檢察官偵查起訴。
    理  由
壹、證據能力部分：
    按當事人、代理人或辯護人於法院調查證據時，知有刑事訴
    訟法第一百五十九條第一項不得為證據之情形，而未於言詞
    辯論終結前聲明異議者，視為同意作為證據，此刑事訴訟法
    第一百五十九條之五第二項定有明文。上訴人即被告 (下稱
    被告)甲○○及其辯護人對於檢察官所援引作為其犯罪證據
    之被告以外之人於審判外之陳述，於本院準備程序時表示對
    於證據能力均不爭執，並且未於言詞辯論終結前就該等證據
    聲明異議，本院審酌該等被告以外之人於審判外之陳述，作
    成時之各種情狀，並無不適當採為證據者，依上開法律規定
    之意旨，視為同意作為證據，而有證據能力，核先敘明。
貳、實體部分：
一、訊據被告甲○○就其於前揭時、地自丁○○收受上開金飾，
    並委請丙○○開車搭載其本人至「金有利銀樓」、「五股銀
    樓」變賣上開金飾等情固均供認不諱，惟辯稱：其不知道丁○○交其變賣之金飾是贓物，因為之前有一段時其和丁○○
    沒有同住，不知道丁○○有去偷東西，丁○○是跟其表示金
    飾是朋友送的，因為當時其小孩才六個月大，其以為金子是
    送給小朋友的云云。惟查：
  (一)本件前揭金飾係原審同案被告丁○○於九十五年十月八日竊
    取乙○○財物所得之贓物一節，已據告訴人乙○○於警詢中
    指證明確，並據同案被告丁○○坦承在卷，業經原審法院於
    九十六年十一月八日判決被告丁○○有罪等情，有該判決書
    一份附卷可參，此部分事實堪予認定。
  (二)被告甲○○雖辯稱其不知前揭金飾係屬贓物，惟證人丙○○
    於原審法院審理時證稱：九十五年十月十一日上午，甲○○
    和丁○○有來我家找我，想請我辨識一些金子是真的還是假
    的，我當時有問金子是那來的，丁○○只有比一個拿的動作
    ，當天被告甲○○有拜託我載她去典當金飾，我就向朋友借
    車子載甲○○到兩家銀樓典當金飾，一家在林口，一家在五
    股，典當金飾總共一萬多元，典當完了之後，甲○○才跟我
    說這些東西是丁○○偷來的等語甚明（見原審卷第七十九頁
    至第七十六頁）。而證人丙○○前開證言核與其於九十五年
    十二月二十六日在偵查中所述完全一致（見偵查卷第五十七
    頁至第五十九頁），自堪憑信。被告辯稱證人丙○○與其本
    人素有怨隙，故為不實指證，其本人不知前揭金飾係屬贓物
    云云，無非事後卸飾之詞，不足採信。
  (三)再者，本件經警在「金有利」銀樓扣得原審同案被告丁○○
    所偷竊，被告甲○○所典當之金戒指一只、金手鍊一條，均
    係成人所用之金飾，並非小孩彌月之禧所用之金飾一節，亦
    據證人丙○○於原審法院審理中證稱：我看過嬰兒彌月用的
    金飾，因為我之前跟被告甲○○生過一個小孩，被告的奶奶
    送過彌月用的金飾，案發當時甲○○拿給我看的金飾都是大
    人用的等語甚明（見原審卷第七十七頁）。且依卷附上開金
    飾之照片二幀以觀（見偵查卷第二十七頁至第二十八頁），
    亦可明確辨認該二件金飾分別係金鍊子及金戒指，其樣式確
    屬成人所用之飾品，而非吾國民間致贈小孩彌月所用之金鎖
    扣、金手環、金墜子等金飾無疑，且被告於本院準備程序自
    承，丁○○係於清晨五、六點鐘交付上開金飾予其，並無任
    何包裝及金飾保單等情 (見本院九十七年三月三日準備程序
    筆錄)，亦與吾國民間致贈小孩彌月禮多加以適當包裝之情
    形有異。由此可知，被告甲○○辯稱其以為前揭金飾是丁○○的朋友要送給小孩子的云云，顯與客觀事證不符，要屬事
    後推諉之詞，不足採信。
  (四)證人即原審同案被告丁○○於本院審理時雖到庭證稱：其僅
    告知被告金飾是其在酒店上班之朋友送的，被告不知金飾係
    贓物等語 (見本院九十七年四月十日審判筆錄)，惟證人丁○○於警詢中供稱：其有告訴被告金飾係向他人竊取等語 (
    見偵查卷第八頁)，與其於本院所證大相逕庭，其於本案案
    後已與被告結婚，目前雙方為配偶關係等情，亦據被告供明
    在卷，以其與被告關係之密切，自難期其為被告不利之證述
    ，況本院詢及被告於收受金飾時有無詢問金飾來源，證人丁○○表示，被告有問，但其叫被告不要問那麼多等語，若果
    系爭金飾之來源無問題，證人當無避重就輕回答之必要，是
    證人丁○○之證詞尚難為被告有利之認定。
  (五)此外，並有搜索扣押筆錄、扣押物品目錄表、贓物認領保管
    單各一份附卷可按。
  (六)綜上，本件事證明確，被告犯行堪予認定。被告辯護人另聲
    請將證人丙○○及被告丁○○均送測謊鑑定，本院認本案事
    證已明，無進行測謊之必要。
二、核被告所為，係犯刑法第三百四十九條第一項之收受贓物罪
    。原審認被告罪證明確，援引刑法第三百四十九條第一項、
    第四十一條第一項前段，刑法施行法第一條之一，審酌被告
    甲○○雖係因撫育幼兒，經濟困難，而收受丁○○竊得之金
    飾變賣花用，犯罪之動機固非甚惡，惟其正值年輕力壯，不
    思以正當工作謀求生計，反而貪圖不勞而獲之利益，鋌而走
    險，其犯罪之目的、手段均殊非可取，所生危害非輕及其犯
    後態度等一切情狀，量處有期徒刑六月，並諭知易科罰金之
    折算標準。且說明被告本件犯罪時間，係在九十六年四月二
    十四日前，合於中華民國九十六年罪犯減刑條例所定得予減
    刑之規定，依同條例第二條第一項第三款之規定減其刑為二
    分之一；再依同條例第九條之規定，併諭知易科罰金之折算
    標準。至扣案之現金款項七千元，係乙○○被竊之物所變賣
    而得之款項，乙○○對之尚非不得依法主張其權利，爰不宣
    告沒收（最高法院二十一年上字第五八九號判例參照）。經
    核原審認事用法，並無違誤，量刑亦屬妥適，被告仍執前詞
    上訴，主張原判決不當，核無理由，應予駁回。
三、按被告前未曾因故意犯罪受有期徒刑以上刑之宣告，犯案時
    年紀尚輕，少不更事，且年僅二十歲卻需撫養三名年幼子女
    ，家境清寒，其配偶丁○○因案在監執行，年幼子女於暫失
    父親照顧之時，如被告再入監執行，或支付高額罰金，將造
    成其個人及家庭難以逆料之影響，本院認其經此偵審程序，
    當已知警愓，而無再犯之虞，其所宣告之刑以暫不執行為適
    當，爰依刑法第七十四條第一項第一款予以宣告緩刑三年。
據上論斷，應依刑事訴訟法第三百六十八條，刑法第七十四條第
一項第一款，判決如主文。
本案經檢察官劉文水到庭執行職務。
中    華    民    國    97    年    4     月    24    日
            刑事第十二庭  審判長法  官  蔡永昌
                                法  官  陳榮和
                                法  官  蘇素娥
以上正本證明與原本無異。
不得上訴。
                                書記官  林旻弘
中    華    民    國    97    年    4     月    24    日
附錄：本案論罪科刑法條全文
刑法第349條第1項：
收受贓物者，處 3 年以下有期徒刑、拘役或 500 元以下罰金。


司法院資訊處製作；財團法人民間司法改革基金會備份。
